臺灣臺北地方法院刑事裁定　　　　　　　　　　　　　九十一年度自緝字第二七號
　　自　訴　人　乙○○
　　被　　　告　甲○○
右列被告因侵占等案件，經自訴人提起自訴，本院裁定如左：
    主  文
自訴駁回。
    理  由
一、自訴意旨略以：被告甲○○於民國八十八年九月十日，向自訴人乙○○承租門牌
    號碼為臺中市○○○街二三五號五樓之九之房屋，約定租期至八十九年九月十日
    止，詎被告於八十九年五月間即無故搬遷離去不知所蹤，未繼續繳納租金，且於
    屋內置放雜物，不依約通知自訴人前來點交房屋、並歸還租屋時所交付之鑰匙、
    卡片，致自訴人無法進入該屋，因認被告涉有侵占、竊佔等罪嫌。
二、按法院或受命法官於自訴案件第一次審判期日前訊問及調查結果，如認為案件有
    刑事訴訟法第二百五十二條至第二百五十四條之情形者，得以裁定駁回其自訴，
    同法第三百二十六條第三項定有明文。又刑法上之侵占罪，須持有人變異其原來
    之持有意思而為不法所有之意思，始能成立，如僅將持有物延不交還或有其他原
    因致一時未能交還，既缺乏主觀要件，即難遽以該罪相繩，最高法院六十八年臺
    上字第三一四六號判例意旨可資參照。另刑法第三百二十條第二項之竊佔罪，需
    行為人基於不法所有之意圖，以實力排除所有權人或占有人對於不動產之所有權
    或支配權為其要件，承租人於租賃契約屆滿後未依約交還房屋，如並無積極證據
    足認承租人有另生竊佔犯意、並以實力排除出租人之所有權、支配權，即不得論
    以該項之罪。
三、自訴意旨認被告有上揭侵占、竊佔等罪嫌，無非係以被告於租期屆滿前即搬遷且
    不知去向，未繼續繳租，租賃時所交付之鑰匙、卡片亦不交還，房屋內仍存放物
    品等為其論據，並提出管理委員會證明二紙、存證信函三紙、不動產租賃契約書
    、臺灣電力公司臺中區營業處書函等各乙紙為證。訊據被告固不諱言有於上開時
    間向自訴人承租臺中市○○○街二三五號五樓之九房屋，於八十九年五月間、上
    開租約屆滿前即自行搬離該處，未通知自訴人、亦未交還鑰匙、卡片等情，惟堅
    詞否認有何侵占、竊佔犯行，辯稱：因為公司替我安排住處才提前搬走，原來打
    算將房屋鑰匙、卡片交還自訴人，但因一時不小心遺失，不敢告訴自訴人，房屋
    裡面放的東西都很舊了，都是伊不要的東西，但因為鑰匙、卡片都弄丟了，所以
    沒有回去清理等語。經查：被告辯稱係因鑰匙弄丟才未返還自訴人，並非有意侵
    占等語，經本院當庭提示命自訴人表示意見，自訴人亦陳稱：相信被告所言為真
    ，被告應非故意侵占等語（見本院九十一年六月十一日訊問筆錄），況亦無積極
    證據足認被告於搬離該屋後，尚有再使用該鑰匙、刷卡之行為，堪認被告此一辯
    詞，與常情相符；又被告雖堆放印表機、電腦顯示器等物品於屋內，有管理委員
    會證明一紙可稽，然此等物品已老舊，乃被告意欲丟棄之物，除此之外別無其他
    物品留存屋內，業據被告及自訴人供、陳述無訛，且被告於搬遷時業已向管理委
    員會陳稱已搬空行李、無意續租等情，亦有管理委員會證明一紙附卷可考，再質
    之自訴人，其亦陳稱被告應非故意竊佔伊房屋，伊與被告已經和解，不欲繼續追
    究等語，是自訴意旨僅以被告未將鑰匙、卡片交還，致自訴人無法進屋，且堆放
    物品於屋內，別無其他積極證據，即認被告有侵占、竊佔之犯行，顯有誤會。
四、綜上所述，被告辯稱係因鑰匙、卡片遺失始未返還自訴人，屋內堆放者均為廢棄
    物，並非故意侵占、竊佔等語，堪予採信，此外，復查無其他積極證據足認被告
    有自訴意旨所指犯行，揆諸前開說明，自應駁回自訴。
據上論結，應依刑事訴訟法第三百二十六條第三項、第二百五十二條第十款，裁定如
主文。
中      華      民      國    九十一    年      六      月     十一     日
                                      臺灣臺北地方法院刑事第八庭
                                          審判長法  官  王淑滿
                                                法  官  胡宏文
                                                法  官  張永宏
右正本證明與原本無異
如不服本裁定應於送達後五日內向本院提出抗告狀
                                                書記官  高永珍
中      華      民      國    九十一    年      六      月     十一     日
